臺灣高等法院刑事判決　　　　　　　　　　　　　　九十年度上易字第四一七八號
　　上　訴　人
　　即　被　告　甲○○
　　選任辯護人　楊清和
右上訴人因家庭暴力傷害案件，不服臺灣桃園地方法院八十九年度易字第二二九八號
，中華民國九十年八月三日第一審判決（起訴案號：臺灣桃園地方法院檢察署八十九
年度偵字第一一四八○號）提起上訴，本院判決如左：
        主  文
上訴駁回。
甲○○緩刑肆年。
        事  實
一、甲○○與丁○○係夫妻關係，甲○○因懷疑丁○○有外遇，平日相處已有口角爭
    執，甲○○竟先於民國八十九年五月三十一日晚上十一時許，因認丁○○離家晚
    歸，而基於傷害人身體之概括犯意，在桃園縣八德市○○路○段六九五號五樓之
    一住處，徒手掌摑丁○○，使丁○○受有右耳膜百分之五外傷及穿孔之傷害。
    後於同年七月十二日凌晨二時三十分許，甲○○復因丁○○欲於深夜外出，又基
    於同前之犯意，在上址手持掃把及高爾夫球桿再度毆打丁○○，使丁○○受有左
    肩三Ｘ五公分瘀傷、右背二條各長約十公分紅腫之傷害。
二、案經丁○○訴由桃園縣警察局八德分局報告臺灣桃園地方法院檢察署檢察官偵查
    起訴。
        理  由
一、上訴人即被告之供述及辯解：
    訊據被告甲○○固承認有因懷疑告訴人丁○○有外遇，曾有爭吵，並因告訴人晚
    歸或欲於深夜外出，而於八十九年五月三十一日晚上十一時許，在上址打告訴人
    丁○○一個耳光之事實，惟否認有其餘毆打造成告訴人並造成傷害之事實，辯稱
    ：因告訴人與警察出遊，行為不檢，伊有在八十九年五月三十一日晚上十一時許
    掌摑被害人臉頰一下，但沒有很出力，是輕輕的打，告訴人所受耳膜外傷及穿孔
    等傷害，需以銳器造成，不可能因掌摑造成，告訴人五月三十一日的傷，係因告
    訴人於五月二十六日遭搶劫，被搶犯所傷；七月十二日的傷，則係告訴人騎機車
    摔倒所傷；證人丙○○、乙○○至警局作筆錄時，是警察把證人二人關在小房間
    裡在脅迫下作成筆錄，該筆錄不可採信云云。
二、認定犯罪事實所憑之證據及理由：
（一）右揭犯罪事實，業據告訴人丁○○於警、偵訊、原審及本院審理時指訴歷歷，
      告訴人丁○○於本院調查中指稱：「在八十九年五月三十一日晚上十一時，被
      告甲○○本來是要打我兒子乙○○，我要去擋，結果被甲○○就打我的頭，還
      有用他的腳踢我的身體的腰部，這一部分我就沒有去驗傷，接著被告甲○○他
      的第一拳打到我的臉頰，然後還用他的左右手打我的臉部並抓我的頭髮去撞牆
      壁，造成我的右耳膜穿孔，這部分有診斷書，我兒子乙○○都有看到」（見本
      院卷第八十五頁），並稱：「發生車禍是之前的事情，是因為我騎機車跌倒受
      傷到桃園的正聲醫院去住院，我因事後不放心二個小孩子，就向醫院請假回去
      看二個小孩子，結果進門到房間就看到被告甲○○要打孩子，我要去擋就被被
      告甲○○打」等語（見本院卷第八十五頁至第八十六頁）。
（二）經本院傳訊證人丙○○、乙○○到庭作證：
  １‧就八十九年五月三十一日事發之經過，證人丙○○於本院調查時證稱：「被告
      甲○○幾乎天天都有打我媽媽丁○○，：：當天我爸爸以為我媽媽為何那麼晚
      回來，以為我媽媽丁○○他有外遇，我父親就徒手掌摑我母親丁○○，再來就
      是拳打腳踢我母親，是在桃園縣八德市○○路○段六九五號五樓的屋內打我母
      親的，不是在六樓之一，六樓之一是是我伯伯呂文章的戶籍所在地，：：我父
      親甲○○經常打我母親，這次就比較嚴重，造成我母親耳膜破裂，以前也沒有
      耳膜破裂的情形發生，當天我父親甲○○還有抓我媽媽的頭髮去撞沙發跟牆壁
      之間的牆壁位置」等語（見本院卷第九十五頁）；證人乙○○則證稱：「我媽
      媽送貨回來，我父親說我媽媽有外遇，我就反駁我父親甲○○，我父親本來要
      打我的，因我媽媽去擋才被我父親打，我父親有用手打我媽媽的臉頰，又再對
      我媽媽拳打腳踢，父親經常性的打我母親，就造成我母親耳膜破裂，我父親還
      有抓我媽媽的頭髮去撞沙發跟牆壁之間的牆壁位置，我媽媽之前也沒有耳膜破
      裂的事情發生」等語（見本院卷第九十五頁至第九十六頁）。
  ２‧就八十九年七月十二日事發之經過，證人丙○○證稱：「（八十九年七月十二
      日凌晨二時三十分許）這一次是我媽媽丁○○自已騎機車跌倒去醫院就醫的，
      醫院說要住院三天，是我媽媽跟醫院請假回來看我們兄弟，我媽媽是八十九年
      七月十二日凌晨被我父親看到回來之後，我與證人乙○○當時在睡覺，我就有
      聽到我父親大聲的吼，我媽淒涼的叫聲，我就出來有看到我父親拿掃把打我媽
      媽，打到掃把都打到斷掉，然後我父親又到房間拿拿高爾夫球桿打我媽媽，我
      父親還沒有打，我媽就一直求我父親不要打，我與我弟弟也都求我父親不要打
      我媽，我父親就沒有打，但我父親就一直罵我母親，我媽就到我們房間裡面哭
      ，然後我父親又跑到我們的房間，我父親又開始罵我母親」（見本院卷第九十
      六頁）；證人乙○○於本院調查中證稱：「我看到的情形與我哥哥丙○○講的
      情形一樣」等語（見本院卷第九十六頁）。
  ３‧證人乙○○及丙○○前開證詞，核與原審隔離訊問時之證述相符，並經制作上
      開二證人筆錄之警員黃柏清、林新國到庭證稱：「本件是告訴人說被打時二個
      兒子都在場，所以才去作他們的筆錄，作筆錄時都沒有恐嚇他們，他們都是自
      己說有看到」等情無訛（見原審卷第一○六頁反面至第一○八頁），應堪信為
      真實。
（三）證人乙○○及丙○○與被告既係父子關係，縱因與告訴人同住較為親密，衡情
      亦無誣陷親生父親之理；況本院將證人乙○○及丙○○與被告及告訴人隔離訊
      問，並告知證人應據實陳述，不受他人影響後，其等仍為上開證言，足見上開
      證言應屬真實。此外，又有臺灣省立桃園醫院及財團法人天主教聖保祿修女會
      醫院之診斷證明書各一紙在卷足憑；且該診斷書中記載之傷勢，五月三十一日
      係耳膜外傷，七月十二日係左肩淤傷及右臂二條各長約十公分之紅腫，經核與
      證人乙○○及丙○○所述：被告於五月三十一日係拳打腳踢，七月十二日使用
      之器具係掃把及高爾夫球杆、毆打之部位為背部等情吻合，益見證人乙○○及
      丙○○之證言屬實，被告確有為上開傷害之行為。
（四）對被告辯解之判斷：
  １‧所辯告訴人丁○○因遭搶而受傷部分：
      被告雖迭稱告訴人五月三十一日所受之傷，係於五月二十六日遭搶而來，惟告
      訴人丁○○於本院調查時稱：「五月二十六日根本沒有遭搶劫這回事，如果有
      的話，隔壁的豆漿店、鄰居都會看到」、「八十九年五月二十六日沒有發生遭
      搶的事情，那是很久以前的事情」等語（見本院卷第二十三頁、第四十三頁）
      。而選任辯護人質諸告訴人丁○○遭搶乙節，國軍桃園附設醫院應有病例資料
      可查，告訴人丁○○對此則稱：「八十九年五月二十七日我本來是要與被告甲○○談離婚的事情，當時被告甲○○到廣福路二十巷口接我，當時我喉嚨失聲
      沒有聲音，所以我們就沒有辦法談成，因此被告甲○○才載我到到國軍醫院看
      喉嚨的，並沒有被搶的事情發生」等語（見本院卷第八十五頁）。另關於丙○○在原審法院九十年四月十六日曾證述證人丁○○遭搶，本來要住院七天乙節
      ，告訴人丁○○於本院調查中稱：「九十年四月我是在兒子的學校門口，被告
      甲○○也有到我兒子的學校門口，是被告甲○○拉則我的皮包，並不是我被別
      人槍的事情，被告甲○○所述不實在」等語（見本院卷第八十五頁）。又證人
      丙○○於本院調查中證稱：「我沒有印象我媽有被搶的事情」、「我們到學校
      後，：：有看到我父親要搶我媽媽的皮包，我並沒有看到我媽媽遭搶搶受傷過
      」；證人乙○○亦證稱：「我也沒有印象」、「我知道的情形與我哥哥丙○○
      講的情形一樣」等語（見本院卷第九十七頁）。復查無其他事證足認告訴人丁○○確實遭搶，足見其情為子虛。被告辯稱告訴人丁○○因遭搶而受傷乙節，
      顯係飾卸之詞，委無足取。
  ２‧所辯告訴人丁○○是否新傷部分：
      被告甲○○於本院調查時辯稱：「我沒有打丁○○，診斷證明書是丁○○花錢
      買的」；選任辯護人為被告辯護稱：「證人丁○○的右耳膜穿孔是新傷或舊傷
      質得懷疑」云云（見本院卷第九十八頁）。惟查，告訴人係於六月一日至行政
      院衛生署桃園醫院急診就診，其耳膜破裂為新傷，徒手毆打即可造成，不需任
      何鈍器或銳器，有該院九十年六月二十一日桃醫醫密字第○四五四四號函一紙
      在卷可稽；又參以證人丙○○、乙○○均證稱：「這次就比較嚴重，造成我母
      親耳膜破裂，以前也沒有耳膜破裂的情形發生」、「造成我母親耳膜破裂」等
      語（見本院卷第九十五頁），足見告訴人該日所受傷害，確係新傷，而因被告
      徒手掌摑而來。被告既無法舉證告訴人右耳膜穿孔究為新傷或舊傷，僅空言指
      摘：「診斷證明書是丁○○花錢買的」云云，進而稱：告訴人右耳膜穿孔為舊
      傷，殊嫌乏據。而被告甲○○於本院審理中自承：「我有在八十九年五月三十
      一日晚上十一時許，打告訴人丁○○一個左邊的耳光」等語（見本院卷第四十
      二頁），應堪認告訴人丁○○耳膜破裂新傷應係為被告徒手毆打所造成，被告
      空言否認該耳膜破裂新傷為其徒手毆打所造成（見本院卷第四十三頁），實非
      可採。
  ３‧所辯告訴人丁○○是否因騎機車而摔傷部分：
      再被告又稱告訴人七月十二日所受傷害，係騎機車摔傷而來，且提出和解書及
      診斷證明書各一紙作為證明。惟告訴人丁○○於本院調查中稱：「我是有在八
      十七年發生車禍，當時我有到八德市的四維派出所報案，是人家撞到我的，對
      方與我先生被告甲○○有認識，我先生當時係如何與對方和解的，我就不清楚
      ，當時麵攤的老闆娘有送我到德濟醫院去急診治療，當時腳部被撞有照Ｘ光，
      我就回家休養，車禍和解是被告甲○○去處理的：：等語（見本院卷第八十四
      頁）。揆諸被告提出之和解書，係告訴人於八十七年一月二十三日與他人發生
      車禍所簽之和解書，距離本件案發時已事隔約二年半，應與本案告訴人所受之
      傷害無涉。選任辯護人另為被告辯護稱：「丁○○在八十九年六月三十日發生
      車禍，有診斷證明書，並有保險公司的理賠」云云，告訴人丁○○固不否認當
      日因騎機車跌倒受傷，至桃園正聲醫院住院等情（見本院卷第八十六頁），然
      查被告所提出之診斷書，係告訴人於八十九年六月三十日受有左足拇指粉碎性
      骨折之傷害，該傷勢顯與本案告訴人於同年七月十二日係受左肩淤傷、右臂紅
      腫之傷害迥然不同。況告訴人係於八十九年七月十二日下午一時零五分至天主
      教聖保祿修女會醫院急診就醫，主訴昨夜被人毆打，理學檢查發現左肩三Ｘ五
      公分瘀傷、右背二條各長約十公分紅腫傷痕，均應係新傷乙節，亦有該院九十
      年六月十八日桃聖業字第九○○六二號函在卷可按，綜上所述，告訴人於本案
      所受之傷害，均係新傷，被告前開辯解，均屬事後卸責之詞，不足採信。
  ４‧所辯告訴人丁○○是否素行不良部分：
      被告甲○○於本院調查中供稱：「我在三井工程公司擔任警衛，我現在沒有錢
      給家裡家用，在八十九年七月十二日有將二個小孩子帶離家裡，因丁○○常常
      晚歸或於深夜外出，我不知道原因為何，還有丁○○愛賭博，有簽六合彩並擔
      任組頭」云云（見本院卷第二十二頁）。告訴人丁○○於本調查中則稱：「我
      沒有賭博簽六合彩並擔任組頭，是被告甲○○叫我及我兒子寫在紙上，他說這
      樣子被抓的話，這樣女人及小孩子就比較沒有事情」等語（見本院卷第二十三
      頁）。證之被告甲○○於本調查中所供：「我有因賭博案件被抓並被判刑」等
      情（見本院卷第二十三頁），足證賭博及簽六合彩並擔任組頭之人實係被告甲○○，而被告甲○○為圖卸責，乃利用告訴人丁○○及其子書寫。因此，被告
      辯稱告訴人丁○○好賭、簽六合彩並擔任組頭等情，洵非可採。
（五）本件事證明確，被告犯行堪以認定。
三、論罪：
    查被告與告訴人為夫妻，乃家庭暴力防治法所稱之家庭成員，被告對告訴人施以
    暴力，造成傷害，核其所為，係犯刑法第二百七十七條第一項之傷害罪，亦為家
    庭暴力防治法所稱之家庭暴力罪。被告先後二次傷害行為，時間緊接，觸犯構成
    要件相同之罪，顯係基於概括犯意為之，為連續犯，應依刑法第五十六條之規定
    ，以一罪論，並加重其刑。公訴意旨雖認被告係基於個別犯意為之，應予分論併
    罰，惟被告因懷疑告訴人常常晚歸不在家、疑有外遇等情，而與告訴人多次爭吵
    甚至動手等情，業據證人乙○○及丙○○證述在卷，被告亦自承係因上述原因而
    發生爭吵，是本案被告係在懷疑告訴人有外遇之前提下，每遇告訴人晚歸時、或
    告訴人於晚上欲出門時毆打告訴人，均係因告訴人未留在家裡而感到不滿，因同
    一緣故發生爭執所致，應係基於概括犯意連續為之，公訴人上開認定，容有誤會
    ，附此敘明。
四、維持原審判決及駁回被告上訴之理由：
    原審以被告罪證明確，依刑法第二條第一項前段、第五十六條、第二百七十七條
    第一項、修正後第四十一條第一項前段，罰金罰鍰提高標準條例第一條前段、第
    條規定，並審酌被告與告訴人共組家庭，未能互敬互愛，身為告訴人之夫，不知
    保護其妻，尚毆打告訴人二次，對告訴人之身體、心理均造成傷害，告訴人所受
    傷勢及犯後飾詞狡辯，毫無悔改之意等一切情狀，量處被告甲○○有期徒刑五月
    ，並諭知易科罰金之折算標準，經核其認事、用法及量刑均無不當，應予維持。
    被告上訴意旨仍執陳詞，空言否認犯罪，任意指摘原判決不當，為無理由，應予
    駁回。
五、緩刑宣告：
    查被告前因賭博罪而受有期徒刑四月刑之宣告，於七十七年七月十八日易科罰金
    執行畢，有臺灣高等法院檢察署刑案紀錄簡覆表一紙為憑，五年以內未曾受有期
    徒刑以上刑之宣告；又本案被告因此所造成被害人之傷勢尚輕，情節並非重大，
    經此偵、審教訓，日後當知所警惕而無再犯之虞，而告訴人於本院審理中亦到庭
    表示對被告之寬宥，不予追究被告刑責，為期雙方感情之融洽，本院認對被告所
    宣告之刑，以暫不執行為當，爰併宣告緩刑四年，以啟自新。
據上論斷，應依刑事訴訟法第三百六十八條，刑法第七十四第二款，判決如主文。
本案經檢察官沈明彥到庭執行職務。
中    華    民    國      九十一  年        二      月        十八      日
                              臺灣高等法院刑事第二十二庭
                                  審判長法  官  許  正  順
                                        法  官  林  明  俊
                                        法  官  邱  同  印
右正本證明與原本無異。
不得上訴。
                                        書記官  莊  昭  樹
中    華    民    國      九十一  年        二      月        十八      日
附錄：本判決論罪科刑法條全文
刑法第二百七十七條第一項
傷害人之身體或健康者，處三年以下有期徒刑、拘役或一千元以下罰金。
